臺灣花蓮地方法院民事判決
111年度花簡字第98號
原      告  兆豐產物保險股份有限公司

法定代理人  梁正德  
訴訟代理人  謝宇森  
複代理人    張以正  
            薛懿廷  
被      告  黃業志源

上列當事人間侵權行為損害賠償事件，本院於民國111年3月2日
言詞辯論終結，判決如下：
    主      文
被告應給付原告新臺幣373,256元，及自民國110年9月29日起至
清償日止，按年息百分之5計算之利息。
訴訟費用新臺幣4,300元由被告負擔。
本判決得假執行。但被告如以新臺幣373,256元為原告預供擔保
後，得免為假執行。
    事實及理由
壹、程序部分
一、被告經合法通知，無正當理由未於言詞辯論期日到場，核無
    民事訴訟法第386條各款所列情形，爰依原告之聲請，由其
    一造辯論而為判決。
二、按訴狀送達後，原告不得將原訴變更或追加他訴。但擴張或
    減縮應受判決事項之聲明者，不在此限。民事訴訟法第255
    條第1項第3款定有明文。查本件原告起訴時聲明請求被告應
    給付新臺幣（下同）398,970元及其法定遲延利息。嗣於本
    院審理時變更聲明如主文第1項所示（卷152頁），核其變更
    ，與上開規定相符，應予准許。
貳、實體部分
一、原告起訴主張：被告於民國110年5月19日00時25分，駕駛車
    牌號碼0000-00號自用小客車，行經花蓮縣新城鄉嘉新村嘉
    南路與嘉新路口處時，因闖紅燈及酒醉駕車，而與原告所承
    保、訴外人徐郁婷所有並駕駛之車牌號碼000-0000號自用小
    客車（下稱系爭車輛）發生碰撞，造成系爭車輛受損（下稱
    系爭事故）。又系爭車輛經送廠修繕估價，其修理費用超過
    保險金額之3/4，是系爭車輛已達全損狀態，因而報廢，原
    告依保險契約賠付398,970元。另原告將系爭車輛殘體變賣
    而取得25,714元，經扣除後，原告得代位對被告請求之金額
    為373,256元。爰依侵權行為及保險代位之法律關係，提起
    本件訴訟等語。並聲明：如主文第1項所示。
二、被告經合法通知，未於言詞辯論期日到場，亦未提出書狀為
    任何聲明或陳述。
三、本院判斷如下：
  ㈠按因故意或過失，不法侵害他人之權利者，負損害賠償責任
    ；汽車、機車或其他非依軌道行駛之動力車輛，在使用中加
    損害於他人者，駕駛人應賠償因此所生之損害，民法第184
    條第1項前段、第191條之2前段分別定有明文。次按被保險
    人因保險人應負保險責任之損失發生，而對於第三人有損失
    賠償請求權者，保險人得於給付賠償金額後，代位行使被保
    險人對於第三人之請求權；但其所請求之數額，以不逾賠償
    金額為限，保險法第53條第1項亦有明定。
  ㈡查原告主張之上開事實，業據其提出兆豐產物保險股份有限
    公司汽車查核單、系爭車輛行車執照、花蓮縣警察局新城分
    局交通分隊道路交通事故當事人登記聯單、道路交通事故現
    場圖、道路交通事故初步分析研判表、道路交通事故照片黏
    貼紀錄表、系爭車輛受損照片、車輛異動登記書、賠款滿意
    書、車險理賠計算書、汽車險重大賠案工料理算明細表、估
    價單、兆豐產物汽車保險約定月折舊附加條款等件影本為證
    （卷19至83、135至147頁）。而被告已於相當時期受合法通
    知，既未於言詞辯論期日到場，復未提出任何書狀以供本院
    審酌，依民事訴訟法第280條第3項前段準用第1項前段規定
    ，視同自認，自堪信原告之主張為真正。是被告因駕駛自小
    客車，違規闖紅燈及酒醉駕車而對系爭事故之發生，顯有過
    失，且其過失行為與系爭車輛受有損害之結果具相當因果關
    係甚明。是被告自應就系爭事故負侵權行為損害賠償責任。
    原告承保系爭車輛並給付賠償金額，其請求代位行使訴外人
    徐郁婷對被告之侵權行為損害賠償請求權，即屬有據。
　㈢又按不法毀損他人之物者，應向被害人賠償其物因毀損所減
    少之價額；負損害賠償責任者，除法律另有規定或契約另有
    訂定外，應回復他方損害發生前之原狀；債權人得請求支付
    回復原狀所必要之費用，以代回復原狀，民法第196條、第2
    13條第1項、第3項分別定有明文。另依民法第196條請求賠
    償物被毀損所減少之價額，得以修復費用為估定之標準，但
    以必要者為限，例如：修理材料以新品換舊品，應予折舊（
    最高法院77年5月17日第9次民事庭會議決議參照）。經查，
    原告主張系爭車輛修復費用超過保險金額之3/4，已達全損
    狀態，因而報廢，且依保險契約相關條款約定賠付徐郁婷全
    損保險金398,970元，並扣除拍賣系爭車輛報廢車體價款後
    ，被告尚需賠償原告373,256元等語。本院認原告請求之金
    額為全損金額398,970元扣除報廢拍賣價金25,714元之餘額3
    73,256元，且該金額亦低於一般市場價格（卷157頁），應
    屬合理。故原告主張以373,256元作為其損害數額之認定，
    為有理由，應予准許。
四、末按給付無確定期限者，債務人於債權人得請求給付時，經
    其催告而未為給付，自受催告時起，負遲延責任。其經債權
    人起訴而送達訴狀，或依督促程序送達支付命令，或為其他
    相類之行為者，與催告有同一之效力。債務人遲延者，債權
    人得請求其賠償因遲延而生之損害。遲延之債務，以支付金
    錢為標的者，債權人得請求依法定利率計算之遲延利息。應
    付利息之債務，其利率未經約定，亦無法律可據者，週年利
    率為百分之五，民法第229條第2項、第231條第1項、第233
    條第1項、第203條分有明文。本件請求給付未有確定期限，
    而本件起訴狀繕本於110年9月28日送達被告（卷97頁），依
    上開規定，原告請求自110年9月29日起至清償日止之法定遲
    延利息，亦有理由，併予准許。
五、從而，原告依侵權行為及保險代位之法律關係，請求被告給
    付373,256元，及自110年9月29日起至清償日止，按年息百
    分之5計算之利息，為有理由，應予准許。
六、本件係就民事訴訟法第427條規定之簡易訴訟事件所為被告
    敗訴之判決，依同法第436條第2項準用同法第389條第1項第
    3款規定，應依職權宣告假執行，並依職權宣告被告得預供
    擔保而免為假執行。
七、訴訟費用負擔之依據：民事訴訟法第78條。並依職權確定訴
    訟費用額（第一審裁判費）如主文第2項所示。
中　　華　　民　　國　　111 　年　　3 　　月　　11　　日
                  花蓮簡易庭  法  官  蔡培元  
以上正本係照原本作成。
如不服本判決，應於送達後20日內，向本院提出上訴狀（上訴狀
須表明上訴理由）並繳納上訴審裁判費；如於本判決宣示後送達
前提起上訴者，應於判決送達後20日內補提上訴理由書（均須按
他造當事人之人數附繕本）。
如委任律師提起上訴者，應一併繳納上訴審裁判費。
中　　華　　民　　國　　111 　年　　3 　　月　　11　　日
                              書記官  謝佩真